臺灣高雄地方法院刑事判決　　　　　　　　　　　　九十三年度訴字第一六二三號
　　公　訴　人　臺灣高雄地方法院檢察署檢察官
　　被　　　告　辛○○
　　指定辯護人　本院公設辯護人　壬○○
右列被告因常業詐欺等案件，經檢察官提起公訴（九十三年度偵字第五一九五號），
本院判決如左：
    主  文
辛○○共同以犯洗錢罪為常業，處有期徒刑肆年。
    事  實
一、辛○○、鐘坤強（未經檢察官起訴）、寅○○（原名羅允屏）、丙○○、戊○○
    、己○○（寅○○、丙○○、戊○○、己○○已另案經臺灣高雄地方法院檢察署
    檢察官偵辦）、楊富雄、真實姓名年籍不詳綽號「阿儒」之成年男子等人，以鐘
    坤強為首，共同基於以詐欺、洗錢為常業之犯意聯絡，組成詐騙集團，自民國九
    十二年二月間某日起，利用辛○○經營位於高雄市三民區○○○路三二九號之「
    文濱通訊行」作為據點，由寅○○、丙○○除分別提供其本人向金融機構所申設
    之帳戶供集團使用外；鐘坤強、寅○○、丙○○、戊○○、己○○並對外以有償
    方式，向庚○○及數名姓名年籍不詳之流浪漢、成年人蒐購人頭帳戶（已另案由
    臺灣高雄地方法院檢察署檢察官偵辦），作為用來掩飾或隱匿其集團為常業詐欺
    犯罪所得之金錢，再由辛○○、寅○○及己○○在上揭通訊行，利用手機門號0
    000000000號、0000000000號、0000000000號、
    0000000000號、0000000000號、0000000000號
    撥打事先從電話簿選出之電話號碼，向丑○○、甲○○、子○○、乙○○、丁○○、陳榮來、癸○○等人，佯稱有健保、勞保費用可退費或購買靈骨塔位（生前
    契約）有優待等情，致丑○○、甲○○、子○○、乙○○、丁○○、陳榮來、癸○○等人因而陷於錯誤，依辛○○等人之指示，操作自動櫃員機而匯入新台幣（
    下同）數萬元不等之金錢至如附表一所示寅○○等人之帳戶（時間、金額、款項
    匯入帳戶均詳如附表一）。嗣庚○○於九十三年二月二十七日上午十一時許，前
    往屏東縣屏東市○○路中華商業銀行屏東分行辦理其所有之000000000
    00000號警示帳戶除戶事宜，經警當場查獲，嗣經警循線追查，始悉上情。
二、案經屏東縣政府警察局屏東分局報請臺灣高雄地方法院檢察署檢察官偵查起訴。
    理  由
一、訊據被告辛○○矢口否認有何常業詐欺及常業洗錢之犯行，並辯稱：因證人庚○○之前向其借一萬元，伊有請證人庚○○去銀行開戶，並叫證人庚○○將帳戶交
    給一位綽號「阿儒」之男子使用，證人庚○○去開了二十五個帳戶抵償該一萬元
    借款，且證人庚○○將二十五個帳戶的存摺、提款卡、密碼交給伊，伊再轉交給
    阿儒，伊不知道帳戶是用來詐騙用的云云。
二、惟查：
　(一)右揭犯罪事實，迭據被告於警詢、偵查中、本院羈押庭、延長羈押庭及準備程序
　　中均坦承不諱，核與被害人丑○○、子○○、甲○○、乙○○、丁○○、陳榮來
    、癸○○等人於警詢時指訴有人以電話稱有勞健保費可退費，要求至自動提款機
    依指示操作費用即可入帳等語相符，亦經證人癸○○、庚○○、己○○於警詢、
本院審理時、證人廖有章於本院審理時證述明確，並有中華郵政公司自動櫃員機
    交易明細影本八張、華南商業銀行自動櫃員機明細影本二份、庚○○臺灣中小企
    業屏東分行帳號00000000000號帳戶交易明細表影本二紙、通聯紀錄
    三紙、癸○○彰化銀行北門分行存摺影本、臺灣銀行存摺、花旗銀行活期存款帳
    戶交易概要各一份在卷可稽。
　(二)被告雖於本院審理中翻異其詞，並以前揭情詞置辯。惟證人庚○○於本院審理時
    證稱：因為伊缺錢，由楊富雄帶伊去文濱通訊行向鐘坤強借一萬元，鐘坤強跟伊
    說要用存摺來抵伊所欠之一萬元借款，當時被告也在場並且知道此事，而且被告
    還叫通訊行之員工陪伊去辦理帳戶，伊前往屏東地區辦理帳戶時，係由證人羅慧
    屏、楊富雄陪伊去的，至於在高雄地區所辦理的帳戶，則係由通訊行內一名男性
    員工陪伊去，辦理好後，伊就將存摺、提款卡交給證人寅○○、丙○○，證人寅
    ○○、丙○○再轉交給鐘坤強，若無法當場領到提款卡時，伊就先交付存摺，伊
    並沒有將存摺交給被告等語明確（見本院九十三年十月二十日審判筆錄）；又證
    人庚○○於警詢時亦證稱：伊有向屏東地區之土地銀行、高雄銀行、中國農民銀
    行、合作金庫、台新銀行、華南銀行、華僑銀行、台灣銀行、大眾銀行、繁華郵
    局、彰化銀行、日盛銀行、建華銀行、第一銀行、聯信銀行、安泰銀行、復華銀
    行等十七家行庫，高雄地區則有遠東銀行、上海銀行、陽信銀行、國泰銀行等四
    家行庫辦理存款帳戶，全部開戶的金額都是證人寅○○拿給伊的，除了屏東地區
    的台新銀行、日盛銀行、建華銀行、高雄地區的陽信銀行未辦理金融卡外，其餘
    帳戶伊都有申請金融卡，證人寅○○、楊富雄與伊一起前往辦理帳戶的目的是要
    拿伊所辦理的存摺及金融卡，且伊係向一位綽號「殺狗」的人借一萬元，辦理帳
    戶來抵償該一萬元債務，被告有寫一張紙條，上面有「殺狗」及一聯絡電話給伊
    ，「殺狗」就是鐘坤強，被告則是文濱通訊行的負責人等語綦詳；況且被告亦自
    陳其確有寫字條給庚○○等情。再者，證人庚○○復證稱：證人寅○○打電話叫
    伊去文濱通訊行，伊每次到該通訊行，伊均有看到被告在通訊行內，伊尚有看到
    寅○○、鐘坤強、丙○○等人在該通訊行內，都是用手機打電話等語（見本院九
    十三年十月二十日審判筆錄，本院卷第一九五、一九六頁），與被害人之指述詐
    騙集團成員有留手機號碼供確認詢問等情相符。復證人己○○證稱：伊與證人寅
    ○○係網友，證人寅○○叫伊去文濱通訊行工作，伊係在今年農曆年後才去文濱
    通訊行工作，工作不到一個月，伊在通訊行內每天都有看到證人寅○○、丙○○
    、戊○○等人，「殺狗」（即鐘坤強）也常在文濱通訊行出現，伊離職後就去「
    阿儒」那邊工作，「阿儒」是做水道工程，也是證人寅○○叫伊去該處工作，工
    作約一個月；伊在前揭二個地方工作內容均是負責接聽電話，電話詢問內容是要
    客戶的資料，就類似身分證字號，對方打電話來會留下姓名、住址、身分證字號
    、出生年月日，伊都把這些資料交給證人寅○○等語。則依前揭證人庚○○、己○○之證詞，足認證人庚○○係向綽號「殺狗」之鐘坤強借一萬元，並以辦理帳
    戶抵償借款，被告亦明知此事，進而指示通訊行內員工陪同證人庚○○前往，而
    證人寅○○、丙○○、戊○○等人則經常在文濱通訊行出沒，並非僅假日才到該
    處。且被告既明知有收購他人帳戶之事，又被告每日均在該通訊行內出沒，擔任
    該通訊行之負責人，衡諸常情，一般人至郵局或銀行申請開立帳戶，其目的不外
    乎利用郵局或銀行帳戶作存款、提款、轉帳等財產之金錢支配處分，故對於郵局
或銀行發給之存摺、印章、金融卡、密碼、語音查詢轉帳密碼等資料，無不妥為
    保存，以防遺失或被盜用，損及個人財產權益，並遭濫用為財產犯罪之工具，且
    個人存摺與存戶印鑑章、提款卡結合，專有性甚高，更非一般自由流通使用之物
    ，又以現在銀行開戶手續之簡便，需用者儘可自行申請，被告既已明知庚○○開
    立帳戶交給證人寅○○等人及其所屬之集團成員，並且以提供帳戶抵償債務，則
    被告應明知其所屬集團係在利用他人銀行帳戶供資金流通，本於生活經驗及認識
    ，足以懷疑需用者，係基於隱瞞資金流向或行為人之身份之不法目的，與利用他
    人之銀行該等帳戶為犯罪工具有關，且被告及其所屬之詐騙集團確實有蒐集人頭
    帳戶，並以電話向被害人騙取金錢，致被害人陷於錯誤而將錢匯入人頭帳戶內，
    作為掩飾其詐騙所得之錢。再者，被告於警詢、偵查、本院調查時亦供稱：伊認
    識證人寅○○就已知道她使用人頭帳戶詐騙錢，後來伊有跟寅○○合作，伊才知
    道人頭帳戶是作為詐騙錢財之用，伊亦有撥打電話給不特定多人，問客人是否要
    買生前契約，但事實上並無塔位，伊可分得一部分利益等語（見被告九十三年三
    月五日警詢筆錄、偵查卷第六十二、六十三頁、本院卷第二十四、二十五頁），
    足認被告確實明知其所屬詐騙集團蒐購帳戶係供詐騙他人財物，並隱匿或掩飾其
    犯詐騙集團所得之金錢，並有行為分擔等情。
　(三)另證人庚○○雖證稱：伊到文濱通訊行看到被告在打電腦等語，然證人庚○○亦
    證稱：伊是證人寅○○打電話叫伊去，伊才過去文濱通訊行十幾次，則證人庚○○並非每天且全天候均待在該文濱通訊行內，其僅是偶爾至該通訊行，並不能以
    其至該處時看到被告在打電腦等情，即遽認被告並未參與詐騙集團之犯罪行為。
    又衡諸一般常情，若被告未實際參與該詐騙集團之犯行，其焉何以能就本案人頭
    帳戶之蒐購方式，及以電話簿尋找北部地區被害人之電話，以電話向被害人佯稱
    有勞健保費退費或靈骨塔之販售等為詐騙手法，及如何指示被害人操作自動提款
    機，該詐騙集團之運作分工等情知之甚詳，且迭於警詢、偵查、檢察官羈押及延
    長羈押經本院訊問時、及本院調查時均供述明確綦詳（見九十三年三月五日警詢
    筆錄偵查卷第四頁至五頁、第十二頁至第十五頁、第六十二至六十三頁、九十三
    年偵聲字第一七三號卷第七至第八頁、本院卷第二十四頁至第二十五頁），並與
    被害人丑○○、子○○、甲○○、乙○○、丁○○、陳榮來、癸○○證述之情節
    相符，況前揭詐騙集團用以撥打給被害人之電話號碼亦係被告於警詢時所自承，
    而通聯紀錄上亦確有撥打至被害人電話之通聯紀錄存在，此有聯華電信股份有限
    公司九十三年四月九日函暨檢附之通聯紀錄在卷可稽，足認被告辯稱其未參與詐
    騙行為，亦不知帳戶供犯罪所用云云，顯係事後卸責之詞，不足採信。
　(四)又證人寅○○雖證稱：證人庚○○係跟被告借款一萬元等語，然與前揭證人庚○○所證稱其係向綽號「殺狗」的鐘坤強借款一萬元等情不符；又參以證人寅○○
    亦為該詐騙集團成員之一，並有共同參與本案詐騙行為之嫌疑，已另案經臺灣高
    雄地方法院檢察署檢察官偵查（九十三年度偵字第一一○六四號、九十三年度偵
    字第一一二四八號），則證人寅○○與本案被告有利害衝突關係，其證詞難免有
    避重就輕之嫌，不足採信。
  綜上所述，被告所辯，顯不足採信。本案事證明確，被告之犯行堪以認定。
三、核被告所為，係犯刑法第三百四十條之常業詐欺罪、洗錢防制法第九條第三項以
    犯洗錢之罪為常業罪。被告與寅○○（原名羅允屏）、丙○○、己○○、戊○○
    、鐘坤強、楊富雄、真實姓名不詳綽號「阿儒」之成年男子等人間，就上開犯行
    ，有犯意聯絡及行為分擔，皆為共同正犯。被告就前揭所犯常業詐欺罪及以洗錢
    為常業二罪間，有方法、目的之牽連關係，應依刑法第五十五條規定，從一重之
    以洗錢為常業罪處斷。被告對於以洗錢為常業之事實，於偵查中曾自白犯罪，應
    依洗錢防制法第九條第四項，減輕其刑。爰審酌近來臺灣地區詐騙集團猖獗，以
    電話向不特定之社會大眾行騙，再將被害人遭詐騙之匯款金額，自人頭帳戶帳提
    領一空，不僅造成檢警機關追緝犯罪之困難，更有礙國家刑罰權之有效行使，進
    而導致被害人求償無門，人民對於國家公權力信心喪失殆盡，司法正義因而無法
    及時伸張，而本案被告所屬詐騙集團於短短的時間內，依已知的被害人，已詐騙
    取得數百萬元之金額，足認該詐騙集團危害國內金融秩序與社會家庭甚鉅，自應
    嚴予制裁，否則不足以遏阻此種僅為滿足少數人之一己私慾而損害大眾之歪風，
    又被告雖於偵查及本院調查時坦承犯行，惟於審理中翻異其詞，尚難認態度良好
    ，有何悔意等一切情狀，量處如主文所示之刑。扣案之被告、鐘文福、陳泉宇等
    人金融帳戶之存摺計五本、提款卡一張（起訴書誤載為提款單一張），尚無證據
    認供本案被告及其所屬犯罪集團用以供犯罪所用之物，爰不併予宣告沒收之，附
    此敘明。
據上論斷，應依刑事訴訟法第二百九十九條第一項前段，洗錢防制法第九條第三項、
第四項，刑法第十一條前段、第二十八條、第三百四十條、第五十五條，判決如主文
。
本案經檢察官吳協展到庭執行職務。
中　　　華　　　民　　　國　　　九十三　　　年　　十一　　月　　五　　　日
                                  臺灣高雄地方法院刑事第十三庭
                                      審判長法　官
                                      　　　法　官
                                      　　　法　官
右正本證明與原本無異。
如不服本判決，應於判決送達後十日內，向本院提出上訴狀。
                                      書記官
中　　華　　民　　國　　八十七　　年　　　 □　　　月　　　　□　　　　日
附錄本案論罪科刑法條全文：
刑法第三百四十條
以犯前條之罪為常業者，處一年以上、七年以下有期徒刑，得併科五千元以下罰金。
洗錢防制法第九條第三項：
附表一
┌───┬───┬────┬──────┬─────────┬──────┐
│編號　│被害人│被害時間│詐欺電話號碼│匯入帳戶姓名及帳號│匯入金額　　│
├───┼───┼────┼──────┼─────────┼──────┤
│一　　│丑○○│93.02.07│0000000000　│寅○○、中華郵政公│75683元　　 │
│　　　│　　　│　　　　│　　　　　　│司00000000000000號│　　　　　　│
├───┼───┼────┼──────┼─────────┼──────┤
│二　　│子○○│93.02.06│0000000000　│寅○○、中華郵政公│99999元　　 │
│　　　│　　　│　　　　│　　　　　　│司00000000000000號│            │
│　　　│　　　│　　　　│　　　　　　│庚○○、中華郵政公│99986元　　 │
│　　　│　　　│　　　　│　　　　　　│司00000000000000號│            │
│　　　│　　　│　　　　│　　　　　　│；                │            │
│　　　│　　　│　　　　│　　　　　　│中華郵政公司259401│99986元　　 │
│      │      │        │            │34333號　　　　   │　　　　　　│
│      │      │        │            │                  │　　　　　　│
│      │      │        │           │                  │　　　　　　│
├───┼───┼────┼──────┼─────────┼──────┤
│三　　│甲○○│93.02.12│0000000000　│庚○○、合作金庫01│12365元　　 │
│　　　│　　　│　　　　│　　　　　　│000000000000號　　│　　　　　　│
├───┼───┼────┼──────┼─────────┼──────┤
│四　　│乙○○│93.02.12│0000000000　│庚○○、合作金庫01│29856元　　 │
│　　　│　　　│　　　　│　　　　　　│000000000000號；　│            │
│　　　│　　　│　　　　│　　　　　　│庚○○、中華郵政公│49856元　　 │
│　　　│　　　│　　　　│　　　　　　│司00000000000000號│　　　　　　│
│      │      │        │            │                  │　　　　　　│
├───┼───┼────┼──────┼─────────┼──────┤
│五    │      │        │            │庚○○、中華郵政公│199999元    │
│　　  │癸○○│93.02.07│0000000000　│司00000000000000號│99999元　   │
│      │      │        │ │；                │99999元     │
│      │      │        │            │                  │99999元     │
│      │      │        │            │ 　　　　　　     │            │
│      │      │        │            │庚○○、合作金庫01│99999元     │
│      │      │        │            │000000000000號；  │            │
│      │      │        │            │                  │            │
│      │      │        │            │000-000000000000號│99999元     │
│      │      │        │            │                  │99999元     │
│      │      │        │            │                  │99999元     │
│      │      │        │            │                  │            │
│      │      │        │            │                  │            │
│      │      │        │            │丙○○、遠東商銀00│99999元     │
│      │      │        │            │00000000000號     │            │
│      │      │93.02.09│            │           │            │
│      │      │        │            │000-000000000000  │99999元     │
│      │      │        │            │                  │            │
│      │      │        │            │                  │            │
├───┼───┼────┼──────┼─────────┼──────┤
│六　　│丁○○│93.02.13│0000000000　│庚○○、中華郵政公│99983元　　 │
│　　　│　　　│　　　　│0000000000　│司00000000000000號│99999元　　 │
│　　　│　　　│　　　　│　　　　　　│；中華郵政公司0041│　　　　　　│
│　　　│　　　│　　　　│　　　　　　│0000000000號　　　│　　　　　　│
│      │      │        │            │                  │            │
├───┼───┼────┼──────┼─────────┼──────┤
│七　　│陳榮來│93.03.06│0000000000　│庚○○、臺灣中小企│30368元　　 │
│　　　│　　　│　　　　│0000000000　│業銀行00000000000 │99987元　　 │
│　　　│　　　│　　　　│　　　　　　│號　　　　　　　　│　　　　　　│
│　　　│　　　│　　　　│　　　　　　│；中華郵政公司1012│　　　　　　│
│　　　│　　　│　　　　│　　　　　　│0000000000號　　　│　　　　　　│
└───┴───┴────┴──────┴─────────┴──────┘
